【裁判字號】    97,訴,2985
【裁判日期】    970925
【裁判案由】    妨害自由等
【裁判全文】
臺灣板橋地方法院刑事判決              97年度訴字第2985號
公  訴  人  臺灣板橋地方法院檢察署檢察官
被      告  甲○○
                    （現另案於臺灣桃園監獄執行中）
上列被告因妨害自由等案件，經檢察官提起公訴（96年度偵緝字
第1356號），本院合議庭裁定改依簡式審判程序審理，並判決如
下：
    主      文
甲○○共同犯剝奪他人行動自由罪，累犯，處有期徒捌月，減為
有期徒刑肆月，如易科罰金，以銀元參佰元即新台幣玖佰元折算
壹日。
    事實及理由
一、本案犯罪事實、證據，除補充更正如下，其餘均引用附件檢
    察官起訴書之記載：
  1.事實部分：
    刪除第1 頁第13行、18行關於「基於傷害犯意」部分。
    第1 頁第14行「再將乙○○強押上車」補充為「再由黃健
      賓持不詳之人所有刀械1 把，將乙○○強押上車」。
    第1 頁第17行「綽號星仔之男子上車」補充為「綽號星仔
      之成年男子上車」。
    第1 頁第19、20行「甲○○另於駕車途中聯絡林瑞岳……
      」補充為「甲○○另於駕車途中聯絡與其等有妨害自由犯
      意聯絡之林瑞岳……」。
    第2 頁第5 、6 行「乙○○脫困後，自行搭車就醫」補充
      為「迄當日凌晨乙○○始脫困後返家，再於同日上午8 、
      9 時許就醫」。
  2.證據部分：補充甲○○、黃健賓、王文昌、林家慶、林瑞岳
    、吳政道、曾德南之指認照片各1 份、甲○○於本院訊問時
    之自白。
二、被告甲○○所犯為死刑、無刑徒刑或最輕本刑為3 年以上有
    期徒刑以外之罪，其於準備程序中就被訴事實為有罪之陳述
    ，經法官告知簡式審判程序之旨，並聽取公訴人之意見後，
    依刑事訴訟法第273 條之1 第1 項規定，裁定由受命法官獨
    任進行簡式審判程序，合先敘明。
三、按行為後法律有變更者，適用行為時之法律，但行為後之法
    律有利於行為人者，適用最有利於行為人之法律，刑法第2
    條第1 項定有明文。查被告行為後，附表編號至關於被
    告論罪科刑所應適用之刑法條文，業於民國94年2 月2 日修
    正公布，並於95年7 月1 日生效施行；經比較結果，認修正
    施行前之刑法條文規定較有利於行為人；是依前開說明，被
    告本案犯行，應適用修正前之刑法條文而為處斷。
四、按刑法第302 條第1 項之罪，與同法第304 條第1 項及同法
    第305 條之罪，所保護之法益均為被害人之自由。剝奪人之
    行動自由罪，不外以強暴脅迫為手段，且較他罪為重，縱其
    目的在行無義務之事或妨害他人行使權利或恐嚇他人，仍應
    逕依刑法第302 條第1 項論處，無適用同法第304 條、305
    條之餘地。是核被告所為，係犯刑法第302 條第1 項之剝奪
    他人行動自由罪（更行起意犯傷害罪部分，另行審結。）。
    被告與黃健賓、王文昌、林家慶、林瑞岳、吳政道、曾德南
    、綽號「星仔」之成年男子間，就前開犯行，彼此間有犯意
    聯絡及行為分擔，為共同正犯。另被告有起訴書犯罪事實欄
    所載之犯罪科刑紀錄，經本院以93年度聲字第692 裁定應執
    行有期徒刑7 月確定，於93年8 月1 日縮刑期滿執行完畢，
    有臺灣高等法院被告前案紀錄表1 份在卷可按，其於有期徒
    刑執行完畢5 年內，故意再犯本案有期徒刑以上之罪，為累
    犯，應依法加重其刑。
五、爰審酌被告僅因些微糾紛即以強暴手段限制他人人身自由，
    強押告訴人乙○○至樹林山區，惡性非輕，幸告訴人自行脫
    逃，始未釀成鉅禍；然坦承犯行，已獲告訴人諒解（見本院
    卷第64頁），及其素行、於犯罪中擔任之角色、實施行為之
    態樣、所生危害、犯罪動機、目的等一切情狀，量處如主文
    所示之刑，且因被告本案所犯之罪尚未判決確定，犯罪時間
    係在96年4 月24日以前，合於中華民國96年罪犯減刑條例規
    定之減刑條件，且不符合該條例第5 條規定，爰依該條例第
    2 條第1 項第3 款規定，減其刑期2 分之1 ，並依附表編號
    所示比較新舊法結果，依修正前刑法規定，諭知易科罰金
    之折算標準，以示懲儆。再者，黃健賓持以強押告訴人之刀
    械1 把，雖係供犯本案所用之物，然無證據係屬被告或共犯
    所有，爰不予宣告沒收；至於短刀1 把係告訴人所有，另鋁
    棒1 支、西瓜刀1 把無證據證明係被告或共犯所有，且均與
    本案犯行無關，亦不予諭知沒收，附此敘明。
六、據上論斷，應依刑事訴訟法第273 條之1 第1 項、第299 條
    第1 項前段、第310 條之2 、第454 條第2 項，刑法第2 條
    第1 項前段、第28條、第302 條第1 項、第47條第1 項，修
    正前刑法第41條第1 項前段，中華民國96年罪犯減刑條例第
    2 條第1 項第3 款、第7 條、第9 條，罰金罰鍰提高標準條
    例第1 條前段，刪除前罰金罰鍰提高標準條例第2 條，判決
    如主文。
本案經檢察官彭聖斐到庭執行職務。
中    華    民    國    97    年    9     月    25    日
                  刑事第十一庭  法  官  洪珮婷
以上正本證明與原本無異。
如不服本判決應於送達後10日內向本院提出上訴狀。
                                書記官  陳永訓
中    華    民    國    97    年    9     月    25    日
附表：
┌──────┬─────────────┬─────────────┬───────┬────┐
│相關變更條文│行為時法（下稱舊法）之內容│裁判時法（下稱新法）之內容│比  較  理  由│備    註│
├──────┼─────────────┼─────────────┼───────┼────┤
│【罰金刑貨│依法律應處罰金、罰鍰者，就│中華民國94年1 月7 日法修正│刑法之貨幣單位│按現行法│
│幣單位之變更│其原定數額得提高為2 倍至10│施行後，刑法分則編所定罰金│由「元（指銀元│規所定貨│
│】罰金罰鍰提│倍（刑法乃係定明10倍）。第│之貨幣單位為新臺幣。94年1 │）」變更為「新│幣單位折│
│高標準條例第│1 條所定得提高倍數之規定，│月7 日刑法修正時，刑法分則│臺幣」，且刑法│算新臺幣│
│1條 前段、第│於本條例修正後制定之法律，│編未修正之條文定有罰金者，│分則之罰金數額│條例第2 │
│5條 →刑法施│不適用之；本條例修正前公布│自94年1 月7 日刑法修正施行│，亦視該分則先│條規定折│
│行法第1 之1 │之法律，於本條例修正後修正│後，就其所定數額提高為30倍│前曾修正與否，│算後係等│
│條第1 項、第│其罰金罰鍰數額或法律經全部│。但72年6 月26日至94年1 月│而分別提高3 或│值，是以│
│2項         │修正而其罰金罰鍰數額未予變│7 日新增或修正之條文，就其│30倍。        │新法並未│
│            │更者，亦同。              │所定數額提高為3 倍。      │              │較有利。│
├──────┼─────────────┼─────────────┼───────┼────┤
│【罰金刑下│罰金：（銀元）1 元以上。  │罰金：新臺幣1000元以上，以│罰金刑之下限，│舊法有利│
│限變更】刑法│                          │百元計算。                │由銀元10元（亦│。      │
│第33條第5 款│                          │                          │經提高）即新臺│        │
│            │                          │                          │幣30元，提高為│        │
│            │                          │                          │新臺幣1000元。│        │
├──────┼─────────────┼─────────────┼───────┼────┤
│【罰金刑之│刑法第68條：僅加其最高度。│刑法第67條：其最高度及最低│新法罰金最低度│舊法有利│
│加重】      │                          │度同加。                  │併予加重。    │。      │
│            │                          │                          │              │        │
│            │                          │                          │              │        │
├──────┼─────────────┼─────────────┼───────┼────┤
│【易科罰金│犯最重本刑為5 年以下有期徒│犯最重本刑為5 年以下有期徒│易科罰金折算標│舊法有利│
│折算標準】修│刑以下之刑之罪，而受6 個月│刑以下之刑之罪，而受6 個月│準由銀元300 元│。      │
│正前刑法第41│以下有期徒刑或拘役之宣告…│以下有期徒刑或拘役之宣告者│即新臺幣900 元│        │
│條第1 項前段│得以（銀元，下同）1 元以上│，得以新臺幣1000元、2000元│，提高為以新臺│        │
│、修正前罰金│3 元以下折算1 日，易科罰金│或3000元折算1 日，易科罰金│幣1000元、2000│        │
│罰鍰提高標準│。依刑法第41條易科罰金…就│。                        │元或3000元折算│        │
│條例第2 條→│其原定數額提高為100 倍折算│                          │1 日。        │        │
│現行刑法第41│1 日；法律所定罰金數額未依│                          │              │        │
│條第1 項前段│本條例提高倍數，或其處罰法│                          │              │        │
│            │條無罰金刑之規定者，亦同。│                          │              │        │
└──────┴─────────────┴─────────────┴───────┴────┘
附錄本判決論罪之法條：
中華民國刑法第302條第1項：
私行拘禁或以其他非法方法，剝奪人之行動自由者，處5 年以下
有期徒刑、拘役或300 元以下罰金。


司法院資訊處製作；財團法人民間司法改革基金會備份。
